臺灣高等法院臺南分院刑事裁定
111年度侵聲再字第120號
聲  請  人
即受判決人  馬詩凱

上列聲請人因妨害性自主案件，對於本院109年度侵上訴字第129
5號中華民國110年8月4日確定判決（第一審案號：臺灣嘉義地方
法院109年度侵訴字第1號。起訴案號：臺灣嘉義地方檢察署108
年度偵字第7256號），聲請再審，本院裁定如下：
    主  文
再審之聲請駁回。
    理  由
一、聲請再審意旨略以：　　
　㈠代號BN000-A108040號成年女子（真實姓名年籍詳卷，領有中
    華民國身心障礙手冊，為中度智能障礙之人，下稱A女）是
    自願與我回租屋處，A女是為了利益、錢財，我並未使用暴
    力或脅迫方式強迫A女。又在我與A女性交易過程中，友人「
    蕭健文」有進來我租屋處拿充電器，我當時跟「蕭健文」說
    ：「我在開查某，你怎麼就進來？（臺語）」等語，且我因
    本件遭法院通緝時，有聯絡到「蕭健文」，「蕭健文」說他
    有看到A女的表情，感覺不像是被強迫的，並說離開時A女還
    對他微笑點頭，因「蕭健文」的綽號叫「蟑螂」（臺語），
    所以我才以為他叫「洪家全」，而A女卻未向外人求救，且A
    女未馬上報案，若聲請人是用強迫方式，為何A女拖到案發
    隔日才報案，故本件有足生影響判決之重要證人「洪家全（
    或蕭健文）」漏未調查、審酌。
　㈡A女曾有過性交易經驗，且設仙人跳陷害他人之紀錄。復A女
    之母B女曾提及有搜A女口袋是否有金錢，此舉動顯然不合邏
    輯或是說溜嘴，足以證明A女與我是性交易。又原確定判決
    之其他證人皆不是在場之人，未目睹性交過程，且證人A女
    之證詞並不能採信，故原確定判決是錯誤的判決。
　㈢依刑事訴訟法第420條第1項第6款規定，聲請再審。　
二、按刑事訴訟法第420條於民國104年2月4日修正公布，同年月
    6日生效，就為受判決人之利益，得聲請再審之事由，其中
    第1項第6款由原規定「因發現『確實之新證據』，足認受有罪
    判決之人應受無罪、免訴、免刑或輕於原判決所認罪名之判
    決者」，修正為「因發現『新事實或新證據，單獨或與先前
    之證據綜合判斷』，足認受有罪判決之人應受無罪、免訴、
    免刑或輕於原判決所認罪名之判決者」，並增列第3項「第1
    項第6款之新事實或新證據，指判決確定前已存在或成立而
    未及調查斟酌，及判決確定後始存在或成立之事實、證據」
    規定。又參諸其修正理由，指明再審制度之目的在發現真實
    並追求具體公平正義之實現，為求真實之發見，避免冤獄，
    對於確定判決以有再審事由而重新開始審理，攸關被告權益
    影響甚鉅，故除現行規定所列舉之新證據外，若有確實之新
    事實存在，不論單獨或與先前之證據綜合判斷，合理相信足
    以動搖原確定判決，使受有罪判決之人應受無罪、免訴、免
    刑或輕於原判決所認罪名之判決，應即得開啟再審程序等意
    旨。足見該條文修正後，所謂之新證據或新事實，仍必須「
    可認為足以動搖原有罪確定判決，而為受判決人無罪、免訴
    、免刑或輕於原判決所認罪名之判決者」為限（即具備「確
    實性」或「顯著性」）。換言之，聲請再審人所主張之新事
    實或新證據，單獨或與先前之證據綜合判斷，倘無法使法院
    合理相信足以動搖原確定判決所認定之事實者，仍無從准予
    開啟再審程序。且依此原因聲請再審者，應提出具體之新事
    實或新證據，由法院綜合新證據、新事實，與案內其他有利
    與不利之全部卷證，予以判斷，而非徒就卷內業已存在之資
    料對於法院取捨證據之職權行使加以指摘，如係在原確定判
    決審判中已提出之證據，經原法院審酌捨棄不採者，即不具
    備「新規性」之要件，自毋庸再予審查該證據是否具備「確
    實性」（最高法院104年度台抗字第404號、第319號、第615
    號、第667號裁定意旨參照）。又按聲請再審之理由，如僅
    對原確定判決認定事實之爭辯，或對原確定判決採證認事職
    權之行使，任意指摘，或對法院依職權取捨證據持相異評價
    等情，原審法院即使審酌上開證據，亦無法動搖原確定判決
    ，自非符合此條款所定提起再審之要件（最高法院102年度
    台抗字第480號裁定意旨參照）。另證據之調查，係屬法院
    之職權，而法院就調查證據之結果，本於自由心證之原則，
    而為斟酌取捨，是證據之證明力如何，係屬法院之職權範圍
    ，原確定判決既已就本案相關卷證予以審酌認定，並敘明理
    由，倘其證據之取捨並無違反論理或經驗法則，即難認其所
    為之論斷係屬違法。況採納其中一部分，原即含有摒棄與其
    相異部分之意，此乃證據取捨之當然結果，縱未於判決理由
    內一一說明，亦無漏未斟酌可言，此屬事實審法院取捨證據
    及評價證據證明力等職權行使之結果（最高法院103年度台
    抗字第812號裁定意旨參照）。
三、經查：
  ㈠聲請人因妨害性自主案件，前經本院於110年8月4日以109年
    度侵上訴字第1295號判決判處有期徒刑9年6月（下稱原確定
    判決），並經最高法院於110年12月23日以110年度台上字第
    5962號判決（程序判決）駁回聲請人之上訴，而告確定，合
    先敘明。
　㈡原確定判決主要係依憑聲請人之部分自白，佐以證人即被害
    人A女、證人B女、C男、侯○志、韓○雯之證詞可證，並參酌
    卷附指認照片、內政部警政署刑事警察局DNA鑑定書等證據
    資料，綜合判斷，因而認定聲請人確有強制性交罪行。復就
    聲請人所辯各節：不知A女是身心障礙者，其與A女是性交易
    ，於性行為前已付款給A女，其未強迫A女，且性行為進行中
    ，友人「洪家全（或蕭健文）」進來房間拿充電器，A女並
    未向「洪家全（或蕭健文）」求救，而若係強制性交，為何
    A女身上沒有受傷；A女之兄前曾竊取聲請人金錢而遭聲請人
    毆打，可能因此懷恨亂講。而B女與A女為母女關係，其僅聽
    聞A女陳述遭性侵害，證述偏頗，侯○志、韓○雯均為A女鄰居
    ，均僅事後聽聞A女證述遭性侵害，均不足作為本案之證據
    云云，予以一一指駁論述，所為論斷，均有卷存證據可資覆
    按。又說明證人B女、C男、侯○志、韓○雯等關於A女遭性侵
    害後之心理及情緒之證詞內容，係屬個人之親身體驗而為之
    陳述，如何得為A女證述之補強證據，並非單以A女指述為據
    之理由及依據。
　㈢聲請人雖以前開聲請意旨所示理由聲請再審。惟查：　
　⒈聲請人係違反A女意願對其為強制性交行為，業經證人A女證
    述明確，復有證人B女、侯○志、韓○雯之證詞可證，已徵A女
    因本件聲請人性侵害後，其心理及情緒有直接表達出對聲請
    人的憤怒等種種反應（表露哭泣、了結自我之負面情緒及事
    後回想案情所呈現之哭泣、乾嘔等情緒、生理反應），核與
    一般遭受性侵害之人所產生驚恐、畏懼、情緒低落等反應相
    符，足資彰顯A女因聲請人上開犯行造成其心理上之憤怒及
    影響，足以佐證A女指證為真實可採，並為上開聲請人犯行
    之補強證明。
　⒉按證人陳述之證言，常有就其經歷、見聞、體驗事實與他人
    轉述參雜不分，一併供述之情形，故以證人之證詞作為性侵
    害被害人陳述之補強證據，應先釐清其證言組合之內容類型
    ，以資判斷是否具備補強證據之適格。其中如屬於轉述待證
    被害人陳述被害之經過者，因非依憑自己之經歷、見聞或體
    驗，而屬於與被害人之陳述被評價為同一性之累積證據，應
    不具補強證據之適格。但依其陳述內容，茍係以之供為證明
    被害人之心理狀態，或用以證明被害人之認知，或以之證明
    對聽聞被害人所造成之影響者，由於該證人之陳述本身並非
    用來證明其所轉述之內容是否真實，而是作為情況證據（間
    接證據）以之推論被害人陳述當時之心理或認知，或是供為
    證明對該被害人所產生之影響，實已等同證人陳述其所目睹
    之被害人當時之情況，則屬適格之補強證據（最高法院110
    年度台上字第3481號判決意旨參照）。經查，證人B女、侯○
    志、韓○雯之證述，係就其親身經歷所見聞之事實經過而為
    證述，並非轉述A女陳述被害之經過，揆之前揭判決意旨，
    非屬與A女之陳述為同一性之累積證據，自應具補強證據之
    適格。又證人B女、侯○志、韓○雯之證詞，並非用來證明其
    所轉述之內容是否真實，而是作為情況證據（間接證據）以
    之推論A女當時之心理或認知，及對A女所產生之影響，依前
    揭判決意旨，實已等同證人B女、侯○志、韓○雯陳述其所目
    睹之A女當時之情況，亦屬適格之補強證據。從而，聲請人
    主張：其他證人皆不是在場之人，未目睹性交過程，且證人
    A女之證詞並不能採信，故原確定判決是錯誤判決云云，應
    屬無據。
　⒊聲請人初於偵訊時完全否認有與A女為性行為之事實，甚至編
    造情節稱：「我回家前有喝過A女家的水，我回家時頭暈，
    我懷疑被仙人跳，我完全沒跟A女發生性行為」云云，顯見
    其面對案情有刻意為不實陳述且諉責於A女之傾向。嗣於一
    審審理時辯稱：本件是性交易，是與A女合意性交，因在監
    時曾聽信友人說詞，擔心誠實說出與A女性交易會遭判刑，
    始未敢於第一時間（偵查中）坦承（指性交易）云云。又於
    原確定判決準備程序時一度認罪，供稱：對檢察官起訴之犯
    罪事實承認，我也認罪，上訴是為與告訴人和解等語，惟隨
    後於原確定判決審理時則再度否認犯行，辯稱：「雖然我在
    準備程序認罪且想要與告訴人A女和解，但事後想想我又不
    是強制性交，為何我還要跟告訴人A女和解、賠償」云云，
    改執以本件是合意性交之性交易為辯。由是可知，聲請人先
    後供詞反覆，顯有飾詞卸責之情形，所辯復與證人A女之陳
    述不符，自難逕予採信。　　
　⒋證人B女雖於一審時證述：當天A女回家後，我問A女被告有給
    錢嗎，A女說沒有，我有搜A女身體，沒有半毛錢，我想說不
    知道A女會不會跟人家拿錢所以同意對方對他怎麼樣等語。
    然查，依據嘉義縣社會局109年6月15日嘉縣社社工字第1090
    032717號函暨檢附之A女歷次妨害性自主通報紀錄與司法處
    遇資料所載，A女過往曾有指控遭他人性侵害，經該他人抗
    辯為性交易，導致法院判處該涉嫌人無罪之情形，有上開嘉
    義縣社會局函文1份（一審卷第311-322頁）可佐，故證人B
    女因過往經驗，為確認A女是否係與人性交易，進而有對A女
    為搜身之舉動，即不足為奇。又縱使A女曾有與人為性交易
    之情形，惟不當然表示本案即為相同情形，仍需檢視全案卷
    證而為認定，故難據以為聲請人有利之認定。從而，聲請人
    辯稱：B女曾提及有搜A女口袋是否有金錢，此舉動顯然不合
    邏輯或是說溜嘴，足以證明A女與我是性交易云云，自屬無
    據。
　⒌承上說明，聲請人主張：我與A女是性交易，並未用暴力或脅
    迫方式強迫A女，且A女有仙人跳陷害他人之紀錄云云，均屬
    無據。
　⒍就證人「洪家全（或蕭健文）」部分：
　⑴證人A女於一審時證稱：當時有一個弟弟進到被告房間拿充電
    器，拿了就走，我會怕，所以沒有跟他求救等語，復於原確
    定判決審理時證述：（那個人進來房間拿充電器時，你們已
    經做完了還在做？）我們那時候已經做完了，我衣服已經穿
    好了。（縱然你已經穿好衣服了，你為何沒有想到要向那個
    人求救？）我不敢講啊，我穿好衣服就走了。（為何不敢講
    ？）我會怕啊。（怕誰？）我怕那個人。…（為何會怕那個
    人？長相兇狠還是身材魁梧？）因為他是被告的朋友阿，向
    他求救可能沒有效果等語。據此，A女說明其當時已遭聲請
    人性侵害完事，且因該入內之人為聲請人之朋友，其因為害
    怕而未有向其呼救之情，復衡以A女之心智程度不若常人，
    其智慮能力有障礙，其記憶、思考及反應能力本較遜於一般
    人，對於外在危害之認知及反應能力、口語表達能力本不若
    一般同齡之成年人，且以A女於案發時之身高為144公分，體
    重為40公斤，聲請人身高為175公分，體重55至60公斤，顯
    見兩人體型、氣力懸殊，聲請人顯可輕易壓制A女之反抗，
    則依A女之心智狀態及其與聲請人間身形強弱之狀態以觀，
    再以A女亦認入內之人為聲請人之朋友，以其甫遭聲請人性
    侵害之心緒驚懼尚未穩定，深覺懼怕之情亦未平歇，則A女
    證述其因懼於聲請人或進入房間之人，而未敢向入內之人求
    救，尚難認悖乎情理。
　⑵再者，聲請人雖於原確定判決時，聲請傳喚證人「洪家全（
    或蕭健文）」，然迄至原確定判決審理終結，均未提出「洪
    家全（或蕭健文）」確切年籍資料以供傳喚。又聲請人於原
    確定判決準備程序時自白稱犯罪事實承認，我也認罪等語，
    事證已臻明確，且於原確定判決審理期日，審判長問：「尚
    有何證據請求調查？」，聲請人稱：「找不到（洪）家全及
    另一位朋友，故捨棄傳喚該2位證人」等語，聲請人之辯護
    人亦稱：「無」等語。依此，聲請人於原確定判決審理時，
    不僅未提供「洪家全（或蕭健文）」確切年籍資料以供傳喚
    ，且已當庭捨棄傳喚「洪家全（或蕭健文）」甚明。
　⑶據上而論，聲請人傳訊證人「洪家全（或蕭健文）」之待證
    事實，已據原確定判決詳細審酌，並於參酌其他各項證據後
    ，認定聲請人確有為本案強制性交犯行，而於判決理由中詳
    予敘明、論斷。又聲請人亦於原確定判決時，捨棄傳訊證人
    「洪家全（或蕭健文）」。況縱參酌「洪家全（或蕭健文）
    」之證言，亦難僅以「洪家全（或蕭健文）」單方之證述，
    據以推翻原確定判決所認定之事實。從而，聲請人主張上情
    ，並請求傳訊證人「洪家全（或蕭健文）」，核屬無據及必
    要。　
　㈣綜上所述，聲請意旨所指，或係對原確定判決取捨證據與自
    由判斷證據證明力之職權行使及原確定判決理由已經說明之
    事項，或係就不影響於判決本旨事項再為事實上之爭辯，而
    徒以自己之說詞，為相異之評價，且不論單獨或與先前之證
    據綜合判斷，均無法使本院合理相信足以動搖原確定判決所
    認定之事實，自無開啟再審之餘地。
四、從而，本件聲請人聲請再審，核與刑事訴訟法第420條第1項
    第6款規定之要件尚有不符，其聲請為無理由，應予駁回。
五、依刑事訴訟法第434條第1項，裁定如主文。
中　　華　　民　　國　　111 　年　　12　　月　　13　　日
                  刑事第一庭    審判長法　官  陳連發
                                      法　官  何秀燕
                                      法　官  洪榮家
以上正本證明與原本無異。
如不服本裁定，應於收受本裁定後十日內向本院提出抗告狀。
　　　　　　　　　　　　　　　　　　　書記官 謝麗首
中　　華　　民　　國　　111 　年　　12　　月　　13　　日